臺灣臺中地方法院刑事判決
110年度易字第1554號
聲  請  人  臺灣臺中地方檢察署檢察官
被      告  洪敏郎


上列被告因侵占案件，經檢察官聲請以簡易判決處刑（110年度
偵緝字第741號），本院認不得以簡易判決處刑(110年度中簡字
第1452號)，改依通常程序審理，判決如下：
    主  文
洪敏郎無罪。
    理  由
一、聲請簡易判決處刑意旨略以：被告洪敏郎於民國109年3月10
    日上午7時31分許，在臺中市○區○○街00號騎樓之長椅上，拾
    獲被害人陳紀元所有內有現金新臺幣（下同）450元、身分
    證、健保卡、駕照、郵局和臺灣銀行金融卡之皮夾，竟意圖
    為自己不法所有，將該皮夾侵占入己，因認被告涉犯刑法第
    337條之侵占遺失物罪嫌等語。
二、按犯罪事實應依證據認定之，無證據不得認定犯罪事實；又
    不能證明被告犯罪者，應諭知無罪之判決，刑事訴訟法第15
    4 條第2項及第301 條第1 項分別定有明文。再檢察官就被
    告犯罪事實，應負舉證責任，並指出證明之方法，刑事訴訟
    法第161條第1 項亦規定甚明，因此，檢察官對於起訴之犯
    罪事實，應負提出證據及說服之實質舉證責任，倘其所提出
    之證據，不足為被告有罪之積極證明，或其指出證明之方法
    ，無從說服法院以形成被告有罪之心證，基於無罪推定之原
    則，自應為被告無罪判決之諭知（最高法院92年台上字第12
    8 號判例意旨參照）。另依刑事訴訟法第451 條之1 第4 項
    但書第3 款、第452 條規定，法院對於檢察官聲請簡易判決
    處刑案件，於審理後認應為無罪之諭知者，應適用通常程序
    審判之。
三、檢察官認被告涉犯上開罪嫌，無非以被害人於警詢時之指訴
    、監視錄影畫面中犯嫌之身形與被告相符、監視錄影光碟及
    錄影畫面翻拍照片、被告全身照片等，為其論據。被告經本
    院合法傳喚，無正當理由未到庭，惟其於偵查中辯稱：監視
    錄影畫面中的人不是我，偵字卷編號17照片（見該卷第37頁
    ）中之人我不敢確定是不是我等語。經查：
  ㈠被害人於109年3月10日上午7時27分許，將其所有之皮夾1只
    （內有現金450元、身分證、健保卡、駕照、行照、郵局及
    臺灣銀行金融卡各1張），遺忘在臺中市○區○○街00號騎樓之
    長椅上，而於同日上午7時31分許，1名頭戴帽子、身穿深色
    長袖外套、深色長褲、右肩背夾雜有紅色材質之行李袋、腳
    穿拖鞋之男子，行至上開地點附近，貌似拾起1物品後，自
    該物品翻找並抽出薄狀物，再將該物品貌似放回原處，進而
    將手上物品放在褲子口袋後始行離去，被害人則在想起其皮
    夾遺忘在上開地點返回找尋未果等情，業據被害人於警詢時
    指訴歷歷，並有監視錄影畫面翻拍照片、臺中市政府警察局
    第二分局育才派出所受理各類案件紀錄表、受理刑事案件報
    案三聯單附卷可稽（見偵字卷第21至35頁、第39頁、第41頁
    、中簡字卷第17至36頁），並經本院當庭勘驗監視錄影畫面
    檔案無訛（見易字卷第60頁），此情固堪認定。
　㈡惟上述監視錄影畫面中，自被害人遺忘皮夾地點貌似拾起物
    品之男子，面容完全無法辨識；而警方據以將被告移送臺灣
    臺中地方檢察署（下稱臺中地檢署）偵辦，則係以「告訴人
    陳紀元至派出所製作筆錄後過幾天，再至派出所稱在臺中市
    北區景南街之公園內，發現一遊民所著衣服及背包均與監視
    器之犯嫌相似，其至公園後發現被告在場，即為被告拍照（
    如警卷照片編號17），但因被告拒絕製作筆錄，即移送偵查
    隊處理現被告已不在該公園內」，有臺中地檢署辦案公務電
    話紀錄表、該編號17之照片在卷可參（見偵字卷第57頁、第
    37頁），然該編號17照片係於案發後2日即「109年3月12日
    下午4時19分許」所拍攝，縱該照片中之人與上述監視錄影
    畫面中穿著、身形及攜帶之行李袋相似，然因已時隔2日，
    實無從確定該照片中之人即為上述監視錄影畫面中之男子，
    甚且該照片中之男子於警方詢問時否認有何本案侵占之情事
    （見偵字卷第15頁之偵查報告），更遑論照片中之人究為何
    人，亦無任何資料（如該照片中之人提出身分證件供警方拍
    照存證、按捺指紋）以供確認。
  ㈢再者，被告因經臺中地檢署檢察事務官傳喚未到庭，經該署
    發布通緝後，時隔年餘始於110年5月13日，在臺中市北區雙
    十路與錦南街口為警緝獲，經查閱戶政資料照片、比對指紋
    無誤後解送臺中地檢署歸案，臺中地檢署檢察事務官詢問被
    告後對被告拍攝照片，有被告之相片影像資料查詢結果、指
    紋卡片、被告照片為證（見偵緝字卷第21頁、第27至29頁、
    第49頁）。惟該編號17照片之人是否為被告，被告並未承認
    ，且單以此相隔年餘之照片，甚至以戶政資料照片相比對，
    均不足以確認被告即為前揭編號17照片中之人，況縱使為同
    一人，亦無從確定上述監視錄影畫面中之男子即為被告，俱
    如前述。
四、綜上所述，依檢察官之舉證，無法達使通常一般人均得確信
    上述監視錄影畫面中之男子即為被告之程度，而不足為被告
    被訴事實之認定，揆之前揭法律規定及說明，本件不得行簡
    易程序，爰改依通常程序審理，並為被告無罪之諭知。
五、末按法院認為應諭知無罪之案件，被告經合法傳喚無正當理
    由未到庭者，得不待其陳述逕行判決，刑事訴訟法第306條
    定有明文，查被告經合法傳喚，無正當理由未到庭，有本院
    送達證書、屏東縣佳冬鄉公所函及所附本院公示送達證書、
    本院110年10月22日報到單及審判筆錄附卷可證（見易字卷
    第47頁、第53至55頁、第57至62頁），爰不待其陳述，逕行
    判決。
據上論斷，應依刑事訴訟法第451 條之1 第4 項但書第3 款、第
452 條、第301 條第1 項、第306條，判決如主文。
本案經檢察官洪淑姿聲請以簡易判決處刑，檢察官陳僑舫、朱介
斌到庭執行職務。
中　　華　　民　　國　　110 　年　　11　　月　　8 　　日
                  刑事第十二庭  法  官  廖慧娟
被告不得上訴。
檢察官得上訴。
以上正本證明與原本無異。
如不服本判決應於收受送達後20日內向本院提出上訴書狀，並應
敘述具體理由。
告訴人或被害人如不服判決，應備理由具狀向檢察官請求上訴，
上訴期間之計算，以檢察官收受判決正本之日起算。
　　　                        　書記官  陳青瑜
中　　華　　民　　國　　110 　年　　11　　月　　9 　　日